【裁判字號】    97,訴,3727
【裁判日期】    971230
【裁判案由】    偽證等
【裁判全文】
臺灣板橋地方法院刑事判決              97年度訴字第3727號
公  訴  人  臺灣板橋地方法院檢察署檢察官
被      告  丙○○原名甲○○.
上列被告因誣告等案件，經檢察官提起公訴（97年度偵字第1909
5 號），本院判決如后：
    主  文
丙○○攜帶兇器竊盜，累犯，處有期徒刑柒月，活動扳手壹支沒
收；又證人，於檢察官偵查時，於案情有重要關係之事項，供前
具結，而為虛偽陳述，累犯，處有期徒刑陸月。應執行有期徒刑
壹年，活動扳手壹支沒收。
    事  實
一、丙○○（原名甲○○）曾於民國92年間因背信案件，經臺灣
    士林地方法院以91年度易字第500 號判決判處有期徒刑四月
    確定，於92年5 月8 日易科罰金執行完畢，猶不知悔悟，於
    96年10月初，基於意圖為自己不法之所有，在其位於臺北縣
    板橋市○○街15號之住處，持客觀上可為兇器之活動扳手1
    支及自備之瓦斯管，自新海瓦斯股份有限公司（下稱新海公
    司）輸送天然氣至其他住戶之管路上私接管線至熱水器，接
    續竊取新海公司之天然氣供己使用。嗣於同年11月23日10時
    30分許，經新海公司副工程師王水龍檢查管線時發覺有異，
    而查悉上情並報警，因郝明中（即甲○○之兄，所涉竊盜罪
    嗣經臺灣板橋地方法院檢察署檢察官不起訴處分）設籍於臺
    北縣板橋市○○街15號，且登記為該戶之戶長，遂遭警方以
    其涉嫌竊盜罪移送臺灣板橋地方法院檢察署偵辦，詎甲○○
    明知上址住處所使用之熱水器係不知情之友人侯宗延所贈與
    其使用，並由其私接新海公司之天然氣管線至該該熱水器，
    竟基於偽證之犯意，於97年4 月7 日9 時49分許，在臺灣板
    橋地方法院檢察署第403 偵查庭檢察官偵查時，於檢察官告
    以偽證罪罪責命其具結後，就郝明中所涉竊盜案情有重要關
    係之事項，向該檢察官虛偽證稱「（問：你的臺北縣板橋市
    ○○街15號1 樓居住處之天然氣瓦斯來源為何？）沒有，那
    裡是用桶裝的，沒有天然瓦斯。」、「【問：（提示瓦斯管
    線照片）為何會有瓦斯管線接到臺北縣板橋市○○街15號1
    樓？】我不知道，我家從頭到尾都是用桶裝瓦斯。」、「（
    問：管線何人所接？）我不知道，我家現在沒有天然瓦斯」
    、「（問：你承租時究竟有無天然瓦斯管線的盜接？）我完
    全不瞭解。」、「（問：照片所示的熱水器是否為臺北縣板
    橋市○○街15號1 樓的熱水器？）不是，我家是櫻花牌的。
    」、「【問：（提示卷附照片）你家房子裡面裝的熱水器你
    沒看過？】熱水器不是我們家的。」等語，足以陷偵查結果
    於錯誤之危險。甲○○嗣於上開案件97年5 月16日檢察官偵
    查時，自白其上開竊盜行為及偽證行為等情。
二、案經新海公司訴由臺北縣政府警察局板橋分局報請臺灣板橋
    地方法院檢察署，暨該署檢察官自動檢舉後偵查起訴。
    理  由
甲、有關證據能力部分：
    按被告以外之人於審判外之言詞或書面陳述，除法律有規定
    者外，不得作為證據，刑事訴訟法第159 條第1 項定有明文
    。又被告以外之人於審判外之陳述，雖不符同法第159 條之
    1 至第159 條之4 之規定，但經當事人於審判程序同意作為
    證據，法院審酌該言詞陳述或書面陳述作成時之情況，認為
    適當者，亦得為證據；當事人、代理人或辯護人於法院調查
    證據時，知有第159 條第1 項不得為證據之情形，而未於言
    詞辯論終結前聲明異議者，視為有前項之同意，刑事訴訟法
    第159 條之5 亦有明文。經查，本件判決所援引證人王水龍
    、游俊彥於警詢、偵查時之陳述，雖屬被告以外之人於審判
    外之陳述，而為傳聞證據，惟被告2 人及辯護人於本院準備
    程序中並未爭執，且迄至言詞辯論終結前亦未再聲明異議，
    本院審酌上開證據資料製作時之情況，尚查無違法不當及證
    明力明顯過低之瑕疵，亦認為以之作為證據應屬適當，故揆
    諸前開法律規定與說明，爰逕依刑事訴訟法第159 條之5 規
    定，認前揭證據資料有證據能力。
乙、實體方面：
一、訊據被告丙○○坦承上開加重竊盜之事實，且不諱其於上開
    時、地在臺灣板橋地方法院檢察署檢察官偵查時具結後，就
    郝明中所涉竊盜案情向該檢察官為上開證詞等情，惟矢口否
    認有何偽證犯行，辯稱：伊於作證時係就住處當時之狀況陳
    述，伊認為伊沒有作偽證云云；經查：
  (一)上揭被告加重竊盜之事實，業據被告迭於偵查及本院審理時
    坦承不諱，核與告訴代理人乙○○於偵查及本院審理時所指
    訴情節相符，並經證人即會同警員查獲本案之新海公司員工
    王水龍，及證人即查獲本案之警員游俊彥分別於警詢、偵查
    時證述屬實（見97年度偵字第7213號偵查卷第4 頁至第5 頁
    、第32頁至第33頁，及第53頁），復有查獲現場之照片6 張
    在卷可憑（見97年度偵字第7213號偵查卷第17頁至第19頁）
    ，是本件被告加重竊盜犯行堪以認定。
  (二)復次，被告上開偽證之事實，已據被告於偵查時供認不諱（
    見97年度偵字第7213號偵查卷第81頁），並有97年4 月7 日
    檢察官訊問筆錄暨結文在卷可憑（見97年度偵字第7213 號
    偵查卷第44頁至第46頁，及第50頁），參以被告確於96年10
    月初，在其位於臺北縣板橋市○○街15號之住處，持活動扳
    手1 支及瓦斯管，自新海公司輸送天然氣至其他住戶之管路
    上私接管線至熱水器，接續竊取新海公司之天然氣供己使用
    等情，業如前述，而卷附本案查獲現場照片，為新海公司員
    工王水龍於96年11月23日會同警員游俊彥至被告上開住處時
    所攝乙節，為證人王水龍、游俊彥於偵查時證述屬實（97年
    度偵字第7213號偵查卷第47頁及第53頁），並有查獲現場之
    照片6 張附卷可稽（見97年度偵字第7213號偵查卷第17頁至
    第19頁），被告於本院審理時復供承其於新海公司員工王水
    龍會同警員查獲本案後之翌日，即96年11月24日方拆除上開
    卷附照片中之熱水器等情（見本院97年12月9 日審判筆錄第
    5 頁），足徵上開卷附照片中之熱水器、管線，確係被告為
    上開竊取天然氣行為當時，其住處所裝設使用之熱水器及管
    線，縱認被告於97年4 月7 日作證時該等熱水器、管線已不
    復存，然依97年4 月7 日檢察官訊問筆錄所載，被告以證人
    身分作證，檢察官當庭提示上開照片時，其一概否認照片中
    之熱水器為其住處所裝設，且對照片中管線之裝設表示不知
    情，其已有匿飾真相之行為，矧被告於本院審理時亦供承其
    於96年10月初承租上開住處時方盜接管線為竊盜犯行（見本
    院97年12月9 日審判筆錄第5 頁），而檢察官於97年4 月7
    日訊問時，再質之被告於承租上開住處究竟有無天然瓦斯管
    線之盜接，被告答稱其完全不瞭解云云，該證詞已屬虛偽不
    實，至為灼然，被告所辯稱其於作證時係就住處當時之狀況
    陳述，並無偽證云云，純係狡卸之詞，無足採信。
  (三)綜上，被告前揭所辯，顯係事後圖卸責之詞，不足採信。是
    本件事證明確，被告犯行洵堪認定，應予依法論處。
二、按電能、熱能及其他能量，關於竊盜罪章之罪，以動產論，
    刑法第323 條定有明文，則天然氣通常用以產生熱能，依上
    揭規定即應以動產論，被告丙○○於前揭時、地竊取被害人
    之天然氣，核其所為，係犯刑法第321 條第1 項第3 款之加
    重竊盜罪；而被告於上開時、地，在檢察官偵查時於案情有
    重要關係之事項，供前前結而為虛偽陳述，則係犯刑法第16
    8 條之偽證罪。復查，被告曾於92年間因背信案件，經臺灣
    士林地方法院以91年度易字第500 號判決判處有期徒刑四月
    確定，於92年5 月8 日易科罰金執行完畢，此有臺灣高等法
    院被告前案紀錄表在卷足參，其於五年以內再故意犯本件有
    期徒刑以上之罪，應依刑法第47條第1 項之規定，論以累犯
    ，並加重其刑。而被告業於偵查時坦承其上開偽證之犯行，
    有97年5 月16日訊問筆錄附於偵查卷可憑，則被告於所虛偽
    陳述之案件裁判確定前自白，被告所犯偽證罪部分，應依刑
    法第172 條之規定減輕其刑，並先加後減之。被告所犯上開
    二罪，犯意各別，行為互殊，應予分論併罰。爰審酌被告為
    本件竊盜犯行，顯乏尊重他人財產之觀念，且其於檢察官偵
    查時再為偽證犯行，戕害司法公正性，應予非難，雖檢察官
    就被告所涉偽證罪部分求處有期徒刑二年六月，惟念及被告
    已與告訴人新海公司和解（此經告訴代理人乙○○於本院審
    理時陳明在卷，並有和解書在卷可憑），且其於偵查時已自
    白偽證行為，檢察官上開求刑仍嫌過重，兼衡被告所竊之物
    價值、犯罪之動機、目的、手段、方法、犯罪所生損害，暨
    其對竊盜犯行坦承不諱之態度等一切情狀，分別量處如主文
    所示之刑，並定應執行刑，以示懲儆。至被告為上開加重竊
    盜犯行所用之活動扳手1 支，雖未扣案，惟係被告所有供上
    開加重竊盜犯行所用之物，業據被告於本院審理時供承在卷
    （見本院97年10月28日簡式審判筆錄），爰依刑法第38條第
    1 項第2 款之規定宣告沒收。至被告為上開加重竊盜犯行所
    用之瓦斯管，業經被告丟棄滅失，亦據被告於本院審理時陳
    明在卷（見本院97年10月28日簡式審判筆錄），自不予宣告
    沒收，附此敘明。
據上論斷，應依刑事訴訟法第299 條第1 項前段，刑法第168 條
、第321 條第1 項第3 款、第323 條、第47條第1 項、第172 條
、第51條第5 款、第38條第1 項第2 款，判決如主文。
本案經檢察官林俊峰到庭執行職務。
中    華    民    國    97    年    12    月    30    日
                  刑事第十庭  審判長法  官  林海祥
                                    法  官  楊博欽
                                    法  官  許炎灶
上列正本證明與原本無異。
如不服本判決，應於判決送達後10日內敘明上訴理由，向本院提
出上訴狀 (應附繕本) ，上訴於臺灣高等法院。其未敘述上訴理
由者，應於上訴期間屆滿後20日內向本院補提理由書「切勿逕送
上級法院」。
                                    書記官  陳金鳳
中    華    民    國    97    年    12    月    31    日
附錄本案論罪科刑法條全文：
中華民國刑法第321條
（加重竊盜罪）
犯竊盜罪而有左列情形之一者，處 6 月以上、 5 年以下有期徒
刑：
一  於夜間侵入住宅或有人居住之建築物、船艦或隱匿其內而犯
    之者。
二  毀越門扇、牆垣或其他安全設備而犯之者。
三  攜帶兇器而犯之者。
四  結夥三人以上而犯之者。
五  乘火災、水災或其他災害之際而犯之者。
六  在車站或埠頭而犯之者。
前項之未遂犯罰之。
中華民國刑法第168條
（偽證罪）
於執行審判職務之公署審判時或於檢察官偵查時，證人、鑑定人
、通譯於案情有重要關係之事項，供前或供後具結，而為虛偽陳
述者，處7 年以下有期徒刑。


司法院資訊處製作；財團法人民間司法改革基金會備份。
